【裁判字號】    98,上易,2730
【裁判日期】    990121
【裁判案由】    詐欺
【裁判全文】
臺灣高等法院刑事判決                98年度上易字第2730號
上  訴  人  臺灣士林地方法院檢察署檢察官
上  訴  人
即  被  告  甲○○
上列上訴人即被告因詐欺案件，不服臺灣士林地方法院98年度審
易字第1083號，中華民國98年9月14日第一審判決（起訴案號：
臺灣士林地方法院檢察署98年度偵續一字第29號），提起上訴，
本院判決如下：
    主  文
上訴駁回。
    事  實
一、甲○○與鄭家豪 (所涉詐欺案件，業經臺灣士林地方法院以
    98年度審簡字第247號判決處有期徒刑2年，緩刑5年確定)均
    在臺北市○○區○○路160巷附近經商，2人因而結識。鄭家
    豪另係設址臺北市南港區○○○路○段476號2樓「元詮國際
    科技有限公司」(下稱元詮公司)名義負責人。甲○○與鄭家
    豪均明知元詮公司早於民國93年3月間即已歇業，並未實際
    營業，竟基於為自己不法所有之共同犯意聯絡，甲○○於94
    年8月間，居中介紹鄭家豪認識乙○○，旋佯以元詮公司急
    需資金週轉為由，向乙○○借款，並先後交付附表所示編號
    1 至8之支票8張作為擔保藉以取信乙○○，又向乙○○謊稱
    元詮公司已向銀行信用貸款，尚未核准，上址房屋亦向陽信
    銀行貸款，俟銀行核貸後，即可還款，致乙○○陷於錯誤，
    自94年8月至同年12月，陸續在臺北市各處交付款項共計新
    臺幣(下同)4,300,000餘元予鄭家豪，因鄭家豪未如期還款
    ，乙○○遂不同意再出借款項予鄭家豪，甲○○竟向乙○○
    謊稱附表編號9、10之支票2張係其配偶之小包商工程週轉用
    ，致乙○○誤信借款者另有其人且資力足以擔保，遂於同年
    12 月間，將1,700,000餘元匯入甲○○指定之帳戶中，甲○
    ○再將金融卡交予鄭家豪提領現金。嗣乙○○於94年12月持
    附表所示之支票提示，竟均遭退票，且查知元詮公司早於93
    年3月間即已停止營業，始知受騙。
二、案經乙○○訴由臺北市政府警察局內湖分局報告偵辦。
    理  由
一、按被告以外之人於審判外之言詞或書面陳述，除法律有規定
    者外，不得作為證據；被告以外之人於審判外向法官所為之
    陳述，得為證據；被告以外之人於偵查中向檢察官所為之陳
    述，除顯有不可信之情況者外，得為證據；被告以外之人於
    審判外之陳述，雖不符刑事訴訟法第159條之1至第159條之4
    之規定，而經當事人於審判程序同意作為證據，法院審酌該
    言詞陳述或書面陳述作成時之情況，認為適當者，亦得為證
    據。當事人、代理人或辯護人於法院調查證據時，知有第15
    9條第1項不得為證據之情形，而未於言詞辯論終結前聲明異
    議者，視為有前項之同意；又未經證人、鑑定人依法應具結
    而未具結者，其證言或鑑定意見，不得作為證據，刑事訴訟
    法第159條第1項、第159條之1、第159條之5及第158條之3分
    別定有明文。本判決下列所引用之證據資料，均經依法踐行
    調查證據程序，當事人於本院言詞辯論終結前亦未聲明異議
    ，本院審酌證據資料製作時之情況，均無違法不當及證明力
    明顯過低之瑕疵，亦查無依法應排除其證據能力之情形，認
    以之作為證據應屬適當，皆有證據能力。
二、訊據上訴人即被告甲○○固坦承有前揭事實之行為，然辯稱
    伊不知鄭家豪財務有問題，亦不知元詮公司停業之情事，且
    伊於原審之自白非出自內心之真意云云，惟查，上揭事實，
    除據被告甲○○於原審坦承不諱外，其並於偵查中供稱係因
    鄭家豪已向乙○○借4,000,000餘元，鄭家豪擔心乙○○不
    願再借，故請伊佯以先生朋友需要為由，向乙○○借款1,70
    0,000元，伊是拿鄭家豪給的票向乙○○借錢，且說係伊先
    生營造公司的小包需要錢，有收到客票，以客票請乙○○週
    轉調現等情不諱(見95年偵字第10762號卷第10至11頁、96年
    度調偵字第9號卷第136頁、98年度偵續一字第29號卷第21頁
    )，核與證人即被害人乙○○、證人即同案被告鄭家豪、證
    人徐恩華及洪明耀於偵查時證述之情節相符，並有附表所示
    之支票正反面及退票理由單影本、臺北市南港區○○○路○
    段476號2樓房屋及坐落土地之建物及土地登記謄本、異動索
    引、經濟部中部辦公室96年10月31日經中三字第0963094453
    0號函暨檢附元詮公司設立及歷次變更登記資料、法務部票
    據信用資訊連結作業查詢資料在卷可稽(見95年度他字第121
    6號卷第6至9頁、第27至30頁、第50至56頁，96年度調偵字
    第9號卷第39至57頁、第165頁、第189頁、第211頁、第234
    頁)，被告明知鄭家豪之信用不佳，仍與鄭家豪共同詐欺乙
    ○○之事證明確，足認被告於原審時之任意性自白與事實相
    符，其上訴意旨認其於原審無自白犯罪之真意而於原審否認
    犯行，顯屬事後飾卸之詞，不足採信，本件事證明確，被告
    犯行洵堪認定。
三、按被告行為後，刑法於94年2月2日修正公佈，95年7月1日施
    行，而刑法施行法亦於95年6月14日增訂第1條之1。修正後
    刑法第2條第1項規定：「行為後法律有變更者，適用行為時
    之法律。但行為後之法律有利於行為人者，適用最有利於行
    為人之法律。」，係規範行為後法律變更所生新舊法律比較
    適用之準據法，於新法施行後，應適用修正後刑法第2條第1
    項之規定，為「從舊從輕」之比較（此條項規定，僅係新、
    舊法之比較適用之宣示性指導原則，並非實體刑罰法律，自
    不生行為後法律變更之比較適用問題）。且比較時應就罪刑
    有關之共犯、未遂犯、想像競合犯、牽連犯、結合犯，以及
    累犯加重、自首減輕暨其他法定加減原因（如身份加減）與
    加減例等一切情形，綜其全部罪刑之結果而為比較（最高法
    院95年第8次刑事庭會議決議參照）。 本件被告行為後法律
    已有變更，依上開規定比較適用如下：刑法第33條第5款原
    規定：「罰金：一元以上」，而刑法分則編各罪所定罰金之
    貨幣單位原為銀元，依現行法規所定貨幣單位折算新臺幣條
    例規定，銀元1元折算新臺幣3元，則修正前罰金最低數額應
    為新臺幣3元。刑法第33條第5款修正後改為：「罰金：新台
    幣1,000元以上，以百元計算之」，修正後罰金最低數額變
    更為新臺幣1,000元。比較修正前後之規定，修正後刑法第
    33條第5款所定罰金之最低數額，較修正前提高，自以修正
    前刑法第33條第5款之規定有利於被告，自應適用行為時即
    修正前之刑法規定處斷較有利於被告。
四、核被告所為，係犯刑法第339條第1項之詐欺取財罪。被告與
    鄭家豪2人間，就上開犯行，有犯意聯絡及行為分擔，為共
    同正犯。原審審理結果，認被告罪證明確，暨審酌被告為幫
    助友人鄭家豪調借資金，而將鄭家豪提供之拒絕往來之客票
    ，謊稱為自己客戶之客票向告訴人乙○○調借現金予鄭家豪
    使用，詐欺取財之金額達1,700,000餘元，數額非小，然其
    已將款項全數匯予鄭家豪，並未從中獲取任何利益，於本院
    審理時尚坦承犯行，且本件主要犯罪行為人鄭家豪已獲緩刑
    之宣告，被告無資力負擔本件之賠償責任，亦未能承諾支付
    或保證鄭家豪所欠債務之犯後態度，量處有期徒刑8月，爰
    符合中華民國96年罪犯減刑條例第3條第1項，依該條例第2
    條第1項第3款之規定減為有期徒刑4月，另諭知易科罰金之
    折算標準，核無認定事實錯誤、量刑瑕疵或違背法令之情形
    ，其結論尚無不合。檢察官上訴意旨，泛指稱據被害人乙○
    ○具狀，認被告未與被害人達成和解，原審竟科處被告有期
    徒刑4月，得易科罰金之刑，實有不當等語，惟量刑係法院
    就繫屬個案犯罪之整體評價，為事實審法院得依職權自由裁
    量之事項，量刑判斷當否之準據，應就判決之整體觀察為綜
    合考量，苟已斟酌刑法第57條各款所列情狀，而未逾越法定
    刑度，如無偏執一端，致明顯失出失入情形，上級審法院即
    不得單就量刑部分遽指為不當或違法。本件原判決已詳予審
    酌刑法第57條各款及前開所列情狀，予以綜合考量，在法定
    刑度範圍內，詳予審酌科刑，經核原審量刑並無濫用量刑權
    限，亦無判決理由不備，或其他輕重相差懸殊等量刑有所失
    出或失入之違法或失當之處。被告提起上訴，仍執前詞置辯
    ，及檢察官以被害人具狀指稱原審量刑過輕等情，指摘原判
    決不當，均為無理由，應予駁回。
據上論斷，應依刑事訴訟法第368條，判決如主文。
本案經檢察官王壬貴到庭執行職務。
中    華    民    國    99    年    1     月    21    日
                  刑事第二十三庭    審判長法  官  許宗和
                                          法  官  潘進柳
                                          法  官  沈君玲
以上正本證明與原本無異。
不得上訴。
                                          書記官  彭于瑛
中    華    民    國    99    年    1     月    21    日
附表：
┌──┬─────┬────┬──────┬──────┬──────┐
│編號│支票號碼  │發票日  │發票人      │發票金額（新│付款行      │
│    │          │        │            │臺幣/元）   │            │
├──┼─────┼────┼──────┼──────┼──────┤
│1   │GT0000000 │94/8/15 │鄭家豪      │30萬        │臺北市第九信│
│    │          │        │            │            │用合作社    │
├──┼─────┼────┼──────┼──────┼──────┤
│2   │GT0000000 │94/10/12│同上        │100萬       │同上        │
├──┼─────┼────┼──────┼──────┼──────┤
│3   │FA0000000 │94/10/30│元詮公司    │20萬        │南港區農會  │
├──┼─────┼────┼──────┼──────┼──────┤
│4   │UA0000000 │94/11/30│優比企業有限│61萬8,000   │第一銀行西門│
│    │          │        │公司        │            │分行        │
├──┼─────┼────┼──────┼──────┼──────┤
│5   │FA0000000 │94/12/2 │元詮公司    │50萬        │南港區農會  │
├──┼─────┼────┼──────┼──────┼──────┤
│6   │AL0000000 │94/12/10│多米多資訊有│63萬2,000   │彰化銀行    │
│    │          │        │限公司      │            │            │
├──┼─────┼────┼──────┼──────┼──────┤
│7   │AL0000000 │94/12/10│同上        │31萬2,700   │同上        │
├──┼─────┼────┼──────┼──────┼──────┤
│8   │UW0000000 │94/12/15│詮浤實業有限│74萬3,000   │國泰世華銀行│
│    │          │        │公司        │            │西門分行    │
├──┼─────┼────┼──────┼──────┼──────┤
│9   │AU0000000 │94/12/25│優比企業有限│58萬3,000   │臺灣中小企業│
│    │          │        │公司        │            │銀行臺北分行│
├──┼─────┼────┼──────┼──────┼──────┤
│10  │SC0000000 │95/1/5  │圓傳企業有限│107萬6,000  │華南銀行大同│
│    │          │        │公司        │            │分行        │
├──┼─────┼────┼──────┼──────┼──────┤
│合計│          │        │            │596萬4,700  │            │
└──┴─────┴────┴──────┴──────┴──────┘


司法院資訊處製作；財團法人民間司法改革基金會備份。
